臺灣新北地方法院民事判決
110年度簡字第58號
原      告  沈登法  
兼  上一人
法定代理人  沈蒼元  
原      告  沈陳阿碧
            沈美智  
            沈美珍  

上五人共同
訴訟代理人  陳明清律師
被      告  明月實業有限公司

法定代理人  黃錫聰  
被      告  黃譯鋒  
上二人共同
訴訟代理人  涂逸奇律師
上列當事人間因刑事附帶民事訴訟請求侵權行為損害賠償事件，
經本院刑事庭裁定移送前來（107年度交附民字第90號），本院
於民國111年4月11日言詞辯論終結，判決如下：
    主      文
一、被告應連帶給付原告戊○○、原告丙○○○、原告乙○○、原告甲○○各新臺幣9萬元，及均自民國107年12月18日起至清償日止
    ，按年息百分之5計算之利息。
二、原告其餘之訴駁回。
三、訴訟費用由被告連帶負擔千分之15；餘由原告負擔。
四、本判決第1項得假執行；但被告如各以新臺幣9萬元分別為原
    告戊○○、丙○○○、乙○○、甲○○預供擔保後，得免為假執行。
五、原告其餘假執行之聲請駁回。
    事實及理由
一、程序方面：按民國110年1月20日修正公布，並自同年月22日
    生效施行之民事訴訟法第427條第2項第11款規定，本於道路
    交通事故有所請求而涉訟者，不問其標的金額或價額一律適
    用簡易程序。次按修正之民事訴訟法簡易訴訟程序，依本施
    行法第12條第10項公告施行後，於修正前已繫屬之事件，其
    法院管轄權及審理程序依下列之規定：一、未經終局裁判者
    ，適用修正後之規定。二、曾經終局裁判者，適用修正前之
    規定，民事訴訟法施行法第4條之1定有明文。查原告係因道
    路交通事故受有損害而請求被告連帶賠償，則依上開說明，
    雖本件於上開法條修正前已繫屬於本院，惟於法條修正後尚
    未經本院終局裁判，是本件自應適用修正後之民事訴訟法第
    427條第2項第11款規定，由本院改依簡易訴訟程序而為裁判
    （原本院109年度重訴字第765號案件），先予敘明。
二、原告主張：
(一)被告庚○○前受雇於被告明月實業有限公司(下稱明月公司)，
    擔任送貨司機，為從事業務之人。被告庚○○於106年2月15日
    14時15分許，駕駛車牌號碼000-0000號租賃小貨車（下稱系
    爭小貨車），沿新北市中和區民享街往中山路方向直行，行
    經新北市中和區民享街、自治街口，本應注意行車速度，依
    限速標誌或標線之規定，並應隨時注意車前狀況，隨時採取
    必要之安全措施，而依當時客觀環境，天候晴，光線為日間
    自然光線，路面乾燥無缺陷，道路無障礙物，且視距良好，
    依其智識、能力，亦無不能注意之情事，竟疏未注意該路段
    速限為每小時40公里，超越速限行駛，適原告丁○○騎乘自行
    車，逆向沿新北市中和區民享街沿民安街方向行駛，行經上
    開路口欲右轉彎至新北市中和區民享街44巷，被告庚○○因而
    刹車不及，與原告丁○○發生碰撞，致原告丁○○人車倒地，受
    有頭部創傷併腦室內出血及瀰漫性蜘蛛網膜下腔出血、左側
    血胸、左上頷骨骨折、右顴骨骨折、左髖臼骨骨折、左眼瞼
    2公分及右腿2公分撕裂傷、右腳踝損傷並疑似骨折等傷害。
    而被告庚○○上開之行為，前經臺灣新北地方檢察署檢察官以
    107年度偵字第15132號起訴書對被告庚○○提起公訴，業經鈞
    院刑事庭以107年度交易字第246號判決被告庚○○犯業務過失
    致重傷害罪，處有期徒刑3月並得易科罰金在案，惟被告庚○○不服提起上訴後，復經臺灣高等法院以109年度交上易字第
    369號判決駁回被告庚○○之上訴並確定在案。為此，原告爰
    依民法第184條第1項前段、第2項、第188條第1項、第191條
    之2、第195條第1項、第3項規定，請求被告負連帶損害賠償
    責任。茲將原告請求項目及金額分述如下：
 1、原告丁○○部分：
 (1)醫療費用新台幣(下同)56萬9,399元、未來醫療費用17萬4,3
    51元：
  ①原告丁○○自本件車禍事故發生日起至107年10月29日止，已支
    出如附表1所示之醫療費用56萬9,399元。
　②原告丁○○因本件車禍事故終身須進行回診復健、治療，其32
    年8月9日出生，於106年2月15日本件車禍事故發生時年屆73
    歲，依106年心臟疾病死因除外簡易生命表之統計，男性73
    歲者，平均餘命為13.85年，以此計算原告自107年起尚有13
    .22年餘命須進行復健、治療。又原告丁○○每週2次復健，掛
    號1次可進行6次復建，每次費用200元，第2次至第6次復健
    每次需額外支出50元，因此6次復健的總費用為450元，平均
    一次費用為75元【計算式：（200元＋50元×5次）÷6次＝75元
    】，則每年需7,800元（計算式：2次×52（週）×75元＝7,800
    元）；另原告丁○○每週頭部針灸3次，每次費用58元，每年
    需9,048元（計算式：3次×52週×58元＝9,048），合計原告丁○○每年所需之醫療費用為1萬6,848元（計算式：7,800元＋9,
    048元＝16,848元）。再依107年起原告丁○○平均餘命尚有13.
    22年餘命，並依霍夫曼公式計算（第一年不扣除中間利息，
    下均同），則原告丁○○未來所需醫療費用為17萬4,351元【
    計算式：[16,848元×10.00000000（此為13年之霍夫曼係數
    ）＋16,848元×0.22×（10.00000000000.00000000）]＝174,35
    1元，元以下四捨五入，下均同】。　
 (2)交通費用2萬3,023元、未來交通費用31萬2,109元：
  ①原告丁○○自106年2月15日本件車禍事故發生日起至107年10月
    29日止，已支出如附表2所示之交通費用2萬3,023元。
  ②原告丁○○每週需復健2次，而原告丁○○往返住家及亞東醫院之
    計程車資約290元，是原告丁○○每年須支出交通費用3萬0,16
    0元（計算式：290元×2次×52週＝30,160元），復依107年起
    原告丁○○尚有13.22年餘命，再以霍夫曼公式計算，則原告
    丁○○未來所需之交通費用為31萬2,109元【計算式：[30,160
    元×10.00000000（此為13年之霍夫曼係數）＋30,160元×0.22
    ×（10.00000000000.00000000）]＝312,109元】。
 (3)增加生活上必需支出12萬1,181元、未來增加生活上必需支
    出90萬6,190元：
　①原告丁○○自本件車禍事故發生日起至107年10月29日止，支出
    如附表3所示之增加生活上所需費用共計12萬1,181元。
　②原告丁○○因本件車禍事故每年須支出紙尿褲約5萬6,803元、
    看護墊約5,901元、塑膠手套約2,847元、溼紙巾約7,058元
    ，合計共7萬2,609 元，而原告丁○○自107年起尚有13.22年
    餘命，依霍夫曼公式計算，未來所需生活支出費用為75萬1,
    390元【計算式：[72,609元×10.00000000（此為13年之霍夫
    曼係數）＋72,609元×0.22×（10.00000000000.00000000）]＝
    751,390元】；另原告丁○○尚須購買輪椅約1萬8,800元、電
    動床約4萬5,000元、植牙約8萬5,000元、住家客廳加裝無障
    礙設施約6,000元，此部分須支出約15萬4,800元，合計原告
    丁○○請求未來增加生活上必需支出為90萬6,190元。
 (4)看護費用783萬3,092元：
　　原告丁○○因本件車禍事故造成創傷性腦損傷，終生須24小時
    專人照顧，而原告丁○○自車禍迄今均由原告戊○○專職照顧，
    又原告丁○○於車禍發生時年屆73歲，尚有平均餘命13.85年
    ，復依現今全日看護之行情每日2,000元計算，則原告丁○○
    每年之看護費用為73萬元，（計算式：365天×2,000元＝730,
    000元），並以霍夫曼公式計算，故原告丁○○未來所需看護
    費用為783萬3,092元【計算式：[730,000元×10.00000000（
    此為13年之霍夫曼係數）＋730,000元×0.85×（10.000000000
    00.00000000）]＝7,833,092元】。
 (5)薪資損失783萬3,092元：
　　原告丙○○○為原告丁○○之配偶，於100年間中風後一直係由原
    告丁○○專責照顧，惟原告丁○○因本件車禍事故無法再照顧原
    告丙○○○，故自106年2月15日車禍發生後，原告家人除了照
    顧原告丁○○外，尚須另外抽出人力照顧原告丙○○○，又親人
    間之看護並非不能以金錢為評價，而原告丁○○於受傷前就是
    專職照顧原告丙○○○，事實上亦屬於原告丁○○之工作，若非
    原告丁○○受此傷害，則原告丙○○○自然不須額外再請家人或
    看護照料，故此部分自然亦屬於原告丁○○之薪資損失，原告
    丁○○自得就此求償。原告丁○○於106年2月15日受傷後，已無
    法再繼續照顧原告丙○○○，依現今全日看護之行情為每日2,0
    00元計算，復參以原告丁○○於車禍發生時尚有平均餘命13.8
    5年可以照顧原告丙○○○，是原告丁○○每年照顧費用換算為薪
    資損失金錢為73萬元（計算式：365天×2,000元＝730,000元
    ），再以霍夫曼公式計算，薪資損失合計為783萬3,092元【
    計算式：[730,000元×10.00000000（此為13年之霍夫曼係數
    ）＋730,000元×0.85×（10.00000000000.00000000）]＝7,833
    ,092元】。
 (6)精神慰撫金200萬元：
　　原告丁○○因本件車禍事故造成創傷性腦損傷，終生須24小時
    專人照顧，所受之精神上痛苦甚鉅，故請求被告連帶賠償精
    神上慰撫金200萬元。
 (7)以上合計為1,977萬2,437元（計算式：醫療費用569,399元＋
    未來醫療費用174,351元＋交通費用23,023元＋未來交通費用3
    12,109元＋增加生活上必需支出121,181元＋未來增加生活上
    必需支出906,190元＋看護費用7,833,092元＋薪資損失7,833,
    092元＋精神慰撫金2,000,000元＝19,772,437元）。
 2、原告戊○○、丙○○○、乙○○、甲○○精神慰撫金各100萬元：
　　原告丙○○○為原告丁○○之配偶，原告戊○○、甲○○、乙○○三人
    均為原告丁○○之子女，被告因本件車禍事故不法侵害原告丙○○○、戊○○、甲○○、乙○○基於配偶、子、女關係之身分法益
    而情節重大，爰請求被告連帶賠償原告丙○○○、戊○○、甲○○
    、乙○○精神慰撫金各100萬元等語。
(二)並聲明請求：
 1、被告應連帶給付原告丁○○1,977萬2,437元，及自起訴狀繕本
    送達翌日（以被告二人之最後送達日為準）起至清償日止，
    按年息百分之5計算之利息。
 2、被告應連帶給付原告戊○○100萬元，及自起訴狀繕本送達翌
    日（以被告二人之最後送達日為準）起至清償日止，按年息
    百分之5計算之利息。
 3、被告應連帶給付原告丙○○○100萬元，及自起訴狀繕本送達翌
    日（以被告二人之最後送達日為準）起至清償日止，按年息
    百分之5計算之利息。
 4、被告應連帶給付原告甲○○100萬元，及自起訴狀繕本送達翌
    日（以被告二人之最後送達日為準）起至清償日止，按年息
    百分之5計算之利息。
 5、被告應連帶給付原告乙○○100萬元，及自起訴狀繕本送達翌
    日（以被告二人之最後送達日為準）起至清償日止，按年息
    百分之5計算之利息。
 6、原告願供擔保，請准宣告假執行。
三、被告則以：
(一)駕駛人見前方行人或車輛有逆向行為，通常會於會車時靠左
    閃避，並按喇叭警示前方靠邊，依一般道路駕駛人之合理認
    知，根本不會預期行人會轉向斜穿道路，且綜合刑事案件卷
    內所附之錄影截圖畫面及鈞院勘驗行車紀錄器內容，可知於
    14時08分32.2秒、14時08分32.366秒時，原告丁○○係靠民享
    街右側逆向行駛，故如原告丁○○並未變換方向，縱被告庚○○
    車速略快，亦不會發生碰撞；又被告庚○○於14時08分32秒時
    ，尚無法判斷原告丁○○是否會斜穿道路，原告丁○○並未確認
    左右來車，即於同分33秒時斜切至民享街對向，貿然逆向駛
    入被告庚○○所行進路線，兩車遂於下一秒發生碰撞，是任何
    人均不能避免事故發生。
(二)又自原告丁○○開始違規斜穿至兩車發生碰撞，時間僅有1.4
    秒，且被告庚○○於發現前方有非預期之危險狀況時，已立即
    踩剎車，此參現場圖顯示地面留有12.7公尺之剎車痕可證，
    足見被告庚○○已立即採取必要之安全措施由，惟因反應時間
    不足，仍造成事故發生，此非被告庚○○所可以預期，自不可
    歸責於被告庚○○。況原告丁○○如能依公眾信賴之用路行為，
    於欲橫越往民享街44巷方向騎乘時，能禮讓行進中之車輛，
    實無發生本件車禍事故之可能。
(三)再者，依新北市政府車輛行車事故鑑定委員會、新北市車輛
    行車事故鑑定覆議委員會之鑑定意見，可知均係以路權歸屬
    為肇事責任之判斷，並認原告丁○○騎乘自行車，逆向斜穿，
    為肇事原因，被告庚○○駕駛自用小貨車，無肇事因素，惟超
    速行駛有違規定。是本件車禍事故發生最主要原因係原告丁○○斜穿往民享街44巷方向騎乘，縱被告庚○○有超速之情形，
    然倘原告丁○○沿路邊行駛，並注意對向來車，衡情兩車互相
    閃避應不會發生事故，行車事故鑑定委員會及覆議意見均未
    將超速列入肇事原因，而以路權歸屬為肇事責任之判斷。是
    依上開所述，被告庚○○對於原告丁○○違規逆向侵入被告庚○○
    行駛之車道，造成本件車禍事故發生，因原告丁○○該非屬用
    路之常態行為，被告庚○○並無預防之義務，亦無任何肇事原
    因，自不應令被告庚○○負過失傷害責任。
(四)原告雖以行車紀錄器影像所顯示的經緯度資訊作為被告庚○○
    行車速度之判斷，並認為被告庚○○為肇事主因，惟原告之套
    用依據何在，令人匪夷，且經緯度亦會因被告庚○○駕駛車輛
    行進時往左右偏移而有差異，是原告主張被告庚○○見到原告
    丁○○後仍有加速行駛云云，並非事實。而依澎湖科技大學之
    鑑定報告，亦說明原告丁○○有注意前方路況，可清楚看見小
    貨車之接近，有足夠之反應時間以避免事故發生，且新北市
    車輛行車事故鑑定覆議委員會之鑑定意見雖認被告庚○○有超
    速，仍認被告庚○○無過失責任，故原告一再主張原告丁○○無
    肇事責任、被告庚○○為肇事主因云云，並無理由。況縱認被
    告庚○○涉嫌超速應負肇事責任，然被告庚○○僅為系爭車禍之
    肇事次因，此亦為澎湖科技大學之鑑定意見所認定，是原告
    丁○○就其損害之發生與有過失並應負較重之責，被告庚○○之
    責任比例，至多僅為百分之20至30間。
(五)另就原告丁○○請求之各項費用，被告之意見如下：
 1、醫療費用及未來醫療費用部分：
 (1)關於醫療費用部分，附表1編號128、129之醫療費用單據，
    係為同一張單據，故此部分350元應予扣除；關於病房費部
    分，因選擇單人、雙人或健保床，均不影響原告丁○○之復原
    癒後情況，僅居住舒適度有所差別，自無捨健保病房而需自
    負差額入住其他病房之必要，且原告亦自承原告丁○○係因個
    人之要求而入住單人、雙人病房，而非依醫院安排入住單人
    、雙人病房，故就附表1編號4、6、18、25、30、50、63、7
    0、85、110之自費病房費用共計19萬5,466元，認為不必要
    ，應予剔除；另關於證明書費用部分，原告雖主張於訴訟、
    調解、申請強制理賠等均需要，然附表1編號4、6、7、10至
    13、17、19、20、22至24、26至28、31、35、37至39、41、
    43、45、50、52至55、59至61、63、67、69、70、74、76、
    80、82至84、86、95至97、105、106、108、110、119、120
    、122、123、125、127、128（其中編號128、129為同一張
    單據，前已扣除）之醫療費用單據內證明書費多達60筆，顯
    不合理，難認均有必要，是此部分合計8,264元，亦應扣除
    ；關於中醫診所費用部分，原告雖提出原告丁○○在西醫主治
    醫師同意下接受中醫針灸治療云云，然未提出證據以實其說
    ，故附表1編號133至143、145至153、155至158之刁仁杰中
    醫診所費用，合計1,400元，並無理由。
 (2)關於原告丁○○未來所需之復健費用及頭部針灸費用部分，雖
    原告主張原告丁○○每週復健2次，每年需支出復健費7,800元
    、每年需支出頭部針灸費用9,048元云云，惟原告並無提出
    起訴後之復健紀錄，倘若原告丁○○確實按照醫囑進行復健，
    應不難提出相關單據，且原告亦自承在疫情後就暫停前往醫
    院，則關於原告估算之醫療費用及復健費用，如未有實際支
    出部分，自無損害，而不得請求損害賠償。
 2、交通費用及未來交通費用部分：
 (1)關於交通費用部分，因附表2編號1、2所示費用為機車停車
    費，顯非原告丁○○所使用，故此部分請求630元應無理由。
 (2)關於未來交通費用部分，惟原告丁○○未提出起訴後之復健紀
    錄以實其說，已如前述，是原告丁○○主張其因復健而有交通
    費用支出等情，自無理由。又原告丁○○復主張交通車資以往
    返計程車資290元計算，然依其目前之身體狀況，應可搭乘
    復康巴士，何以卻捨復康巴士不為，而主張搭乘計程車之費
    用，亦屬無理。
 3、增加生活必需支出、增加未來生活必需支出部分：
 (1)關於增加生活必需支出部分，原告附表3編號52、53、61、6
    2、80所示1,000元、2,000元、9,990元、900元、2萬2,000
    元等支出，為相關司法爭訟費用；另附表3編號96所示4萬5,
    000元之支出功能不明，均認為無必要，故上開支出合計8萬
    0,890元，應予剔除。
 (2)關於增加未來生活必需支出部分，因未見原告說明有無必要
    ，且原告丁○○亦未說明其每日或每週使用紙尿褲、看護墊、
    塑膠手套、濕紙巾之情形及計算費用方式，況紙尿褲、看護
    墊、塑膠手套、濕紙巾等均屬日常生活消耗品，故原告丁○○
    此部分主張自屬無理。
 4、看護費用部分：
　　依原告丁○○之各階段病況，應受全日或半日看護，均未見原
    告丁○○說明，縱認原告丁○○有長期全日看護之必要，而職業
    看護每日之看護費用固為2,000元，然原告已於起訴狀上說
    明係由戊○○專職照顧，戊○○並非職業看護，故應以一般勞工
    基本工資即每月2萬1,009元計算看護費用始為合理。又暫以
    原告丁○○主張之13.22年（即13年2月19日），並以每月2萬1
    ,009元計算，依霍夫曼式計算法扣除中間利息（首期給付不
    扣除中間利息）核計其金額應為256萬2,589元【計算式：21
    ,009×121.00000000＋（21,009×0.00000000）×（122.000000
    000000.00000000）＝2,562,589元】，是原告丁○○主張看護
    費用783萬3,092元云云，並無理由。
 5、薪資損失部分：
　　原告丙○○○係於100年2月9日因腦內出血肢體無力，需專人全
    日照護，可見其係因自身病況所致，與本件車禍事故間並無
    因果關係，原告丁○○縱有照顧原告丙○○○之事實，然此係基
    於配偶之法定扶養義務而為照料，與最高法院判決認加害人
    之侵權行為導致被害人受有看護之必要，將被害人家屬之照
    護行為視為一般看護行為，仍應由加害者負擔之情形截然不
    同，自無法比附援引。且直系血親相互間互負扶養義務，直
    系血親卑親屬、配偶均為第一順位扶養義務之人，是扶養本
    為子女應盡職責，原告丁○○與原告戊○○、乙○○、甲○○等人對
    於原告丙○○○之扶養責任相同，無論丁○○是否發生本件事故
    ，其等本來就應盡對丙○○○之法定扶養義務，原告將法定扶
    養義務解釋為看護所需，並以薪資計算費用，無疑將渠等應
    盡之法定扶養義務轉嫁由被告負擔，故原告戊○○等人主張其
    等照護義務因丁○○車禍後隨之加重，而否認有轉嫁法定扶養
    義務等云云，並無理由。再者，原告丁○○為32年8月9日生，
    於本件車禍事故發生時年屆73歲，其依餘命計算尚餘13.85
    年（即至原告丁○○87歲），並以此計算原告丙○○○之看護費
    。然縱原告丁○○並未發生本件車禍，其自身之體力於75、80
    歲後，是否有可以照顧因中風、半身不遂、需人攙扶的丙○○○之能力，實有疑慮，是原告此部分請求實屬無理。
 6、精神慰撫金部分：
 (1)本件車禍事故係因原告丁○○違規斜穿逆向行駛所致，為肇事
    主因，已如前述，而被告庚○○之加害程度非高，又被告庚○○
    係華醫事大學環境衛生系畢業，現職為粗工，收入不固定，
    無存款，社會經濟地位一般，是原告丁○○請求200萬元，顯
    然過高。
 (2)原告丁○○固因本件車禍事故造成創傷性腦損傷，雖為重度失
    智，但其意識狀況時好時壞，此參原告戊○○於108年9月3日
    刑事案件審理時之證述即明，且原告戊○○於證述時亦一再重
    申丁○○是有清醒的時候，可見原告丁○○之意識應該是清醒的
    ，但記憶力、定向力或是智力或是理解能力有所不足或是退
    化。則原告丁○○仍有意識清醒之時，原告戊○○、丙○○○、甲○○、乙○○縱因父子或夫妻情深，而深感不捨，但渠等配偶間
    或父母子女間之身分法益並未因此受到侵害，是渠等請求應
    賠償各100萬元等云云，即難認有理由等語，資為抗辯。
(六)並答辯聲明：駁回原告之訴及其假執行之聲請；如受不利判
    決，願供擔保請准宣告免為假執行。
四、兩造爭執事項及不爭執事項：
(一)不爭執事項：
 1、被告庚○○前受雇於被告明月公司，擔任送貨司機，為從事業
    務之人，於106年2月15日14時15分許，駕駛系爭小貨車，沿
    新北市中和區民享街往中山路方向直行，行經新北市中和區
    民享街、自治街口時，本應注意行車速度，依限速標誌或標
    線之規定行駛，且該路段速限為每小時40公里，而依當時客
    觀環境，天候晴，光線為日間自然光線，路面乾燥無缺陷，
    道路無障礙物，視距良好。惟被告庚○○仍超越速限行駛，適
    原告丁○○騎乘自行車，逆向沿新北市中和區民享街沿民安街
    方向行駛至本件車禍事故地點，被告庚○○因刹車不及而與原
    告丁○○發生碰撞，致原告丁○○人車倒地，受有頭部創傷併腦
    室內出血及瀰漫性蜘蛛網膜下腔出血、左側血胸、左上頷骨
    骨折、右顴骨骨折、左髖臼骨骨折、左眼瞼2公分及右腿2公
    分撕裂傷、右腳踝損傷並疑似骨折等傷害。而被告庚○○之上
    開行為，前經臺灣新北地方檢察署檢察官以107年度偵字第1
    5132號起訴書對其提起公訴，嗣經本院刑事庭以107年度交
    易字第246號判決被告庚○○犯業務過失致重傷害罪，處有期
    徒刑3月並得易科罰金，惟被告庚○○不服提起上訴後，復經
    臺灣高等法院以109年度交上易字第369號判決駁回被告庚○○
    之上訴並確定在案（見本院107年度交附民字第90號卷第41-
    45頁、109年度板司調字第376號卷第13-23頁及109年度重訴
    字第765號卷第59-79頁，下分別稱附民卷、調解卷及訴字卷
    ）。
 2、原告丁○○就本件車禍事故支出醫療費用36萬3,919元、交通
    費2萬2,393元、增加生活上必需費用4萬0,291元（以上均已
    扣除被告爭執部分，見本院109年度板司調字第376號卷第67
    -71頁）；原告之附表1編號128、129為同一張單據，故應剔
    除350元（見本院卷第17頁）。
 3、原告丁○○已領取強制汽車責任保險理賠金220萬元（見本院
    卷第58頁）。
(二)爭執事項：
 1、被告庚○○就本件車禍事故之發生有無過失？被告另抗辯原告
    丁○○就本件交通事故之發生亦與有過失，有無理由？原告主
    張被告庚○○應就本件車禍事故負全部過失責任，有無理由？
 2、原告丁○○得請求之醫療費用、交通費用、增加生活上必需支
    出、看護費用各為若干元？
 3、原告丁○○是否得請求未來醫療費用、未來交通費用、未來增
    加生活上必需支出、薪資費用？如是，原告丁○○得請求之金
    額應為若干元？
 4、原告丁○○請求之慰撫金金額是否過高？如有過高，應以若干
    金額為適當？
 5、原告戊○○、丙○○○、乙○○、甲○○是否得請求精神慰撫金？如
    可，渠等請求之金額是否過高？如有過高，應以若干金額為
    適當？
五、本院之判斷：
(一)被告庚○○於本件車禍事故發生時係受雇於被告明月公司，擔
    任送貨司機，為從事業務之人，於上開時間駕駛系爭小貨車
    ，沿新北市中和區民享街往中山路方向直行，行經新北市中
    和區民享街與自治街口之停止線前方（下稱本件車禍事故地
    點），與騎乘自行車之原告丁○○發生碰撞，致原告丁○○倒地
    受有頭部創傷併腦室內出血及瀰漫性蜘蛛網膜下腔出血、左
    側血胸、左上頷骨骨折、右顴骨骨折、左髖臼骨骨折、左眼
    瞼2公分及右腿2公分撕裂傷、右腳踝損傷並疑似骨折等傷害
    ，經治療後仍因外傷性腦傷合併有四肢肢體運動功能障礙及
    認知、吞嚥障礙、水腦症，而無法生活自理等身體健康重大
    難治之重傷害等情，有原告丁○○之醫療財團法人徐元智先生
    醫藥基金會亞東紀念醫院（下稱亞東醫院）乙種診斷證明書
    、長庚醫療財團法人林口長庚紀念醫院（下稱林口長庚醫院
    ）診斷證明書、衛生福利部樂生療養院（下稱樂生療養院）
    乙種診斷證明書、衛生福利部雙和醫院（下稱雙和醫院）乙
    種診斷證明書、衛生福利部臺北醫院（下稱臺北醫院）乙種
    診斷證明書、怡和醫院乙種診斷證明書、新北市政府警察局
    中和分局交通分隊交通事故現場草圖、談話紀錄表、現場圖
    、調查報告表㈠、㈡、現場照片12幀等件影本及檢察官勘驗行
    車紀錄器光碟所製作之勘驗筆錄等件在卷可稽（見臺灣新北
    地方檢察署106年度他字第4176號卷第6-12頁、第18-20頁、
    第22-23頁、第25-30頁、第38-39頁，下稱偵查卷，及見調
    解卷第37-57頁、本院卷第31-33頁、第95頁、第99頁），復
    經本院依職權調取本件車禍事故之全部刑事案卷核閱無訛，
    是此部分事實，自堪信為真。
(二)按行車速度，依速限標誌或標線之規定；又汽車行駛時，駕
    駛人應注意車前狀況及兩車併行之間隔，並隨時採取必要之
    安全措施，道路交通安全規則第93條第1項、第94條第3項分
    別定有明文。又刑事訴訟判決所認定之事實，固非當然有拘
    束民事訴訟判決之效力，但民事法院調查刑事訴訟原有之證
    據，而斟酌其結果以判斷事實之真偽，並於判決內記明其得
    心證之理由，即非法所不許（最高法院49年台上字第929號
    判決意旨參照）。查：
 1、依新北市政府警察局中和分局道路交通事故調查報告表㈠所
    示，可知本件車禍事故發生當時天候晴，光線為日間自然光
    線，路面乾燥無缺陷，道路無障礙物，視距良好，且車禍事
    故發生路段之速限為每小時40公里，此有該調查報告表㈠存
    卷足徵（見調解卷第41頁）。而被告庚○○為前揭駕駛行為時
    ，為具有通常智識能力、社會經驗，並考領有合格駕駛執照
    之成年人，對上開規定自無不知之理。惟被告庚○○駕駛系爭
    小貨車沿新北市中和區民享街往中山路方向直行，本應依速
    限行駛，並注意車前狀況，隨時採取必要之安全措施，詎被
    告庚○○自承當時車速為每小時40公里至50公里等語，
　　此有新北市政府警察局中和分局道路交通事故談話紀錄表附
    卷可考（見調解卷第46頁），可見被告庚○○於本件車禍事故
    發生時確實有違規超速之駕駛行為甚明。
 2、次查，依刑事案件偵查中檢察官勘驗行車紀錄器並詢問被告
    庚○○之結果後，其勘驗結果為：14：08：30前方紅綠燈有身
    著橘色衣服之人（即原告丁○○）出現在右側。14：08：31被
    告（即被告庚○○）看到原告丁○○，沿路鳴笛，放油門，含著
    剎車，沒有踩剎車。14：08：32原告丁○○騎腳踏車沿民享街
    逆向行駛往民安街方向。14：08：33被告庚○○開始踩剎車。
    14：08：34被告庚○○駕駛車輛與該腳踏車發生碰撞等語；而
    本院前亦有當庭勘驗被告庚○○之行車紀錄器錄影畫面，其結
    果略以：被告庚○○駕駛系爭小貨車行駛於中和區民享街上，
    於畫面時間2017.02.15 14：08：31目擊原告丁○○時，距離
    還很遠，原告丁○○逆向靠邊騎車，無穿越道路至對向之跡象
    ，14：08：32可以目睹前方原告丁○○穿著橘色背心、灰色長
    褲騎乘腳踏車逆向行駛於民享街上，於14：08：33原告丁○○
    騎車斜切至民享街對向，兩車於14：08：34發生碰撞等情，
    此分別有臺灣新北地方檢察署106年8月31日之訊問筆錄及本
    院110年11月4日言詞辯論筆錄在卷為憑（見偵查卷第38-39
    頁、本院卷第155-156頁），可知被告庚○○於發現原告丁○○
    後即已見原告丁○○逆向騎車之情形，復於看見原告丁○○逆向
    騎車後不久旋即發生本件車禍事故。
 3、又本件車禍事故前由臺灣新北地方檢察署檢送偵查卷宗及光
    碟委託國立澎湖科技大學鑑定肇事原因，經鑑定人採事故重
    建之方法，並參酌本件被告庚○○駕駛系爭小貨車所裝設之行
    車紀錄器錄影畫面、現場圖及員警實測繪測之現場距離等資
    料後作成鑑定意見書（下稱系爭鑑定意見書），其鑑定意見
    略以：由行車紀錄器錄影畫面可知，系爭小貨車通過剎車痕
    前方黃色網狀線路口之時間為0.434秒（即行車紀錄器錄影
    畫面14：08：32.366至14：08：32.8），而該黃色網狀線路
    口之距離為7公尺，估算小貨車之車速約為每小時58.06公里
    （計算式：7÷0.434×3.6＝58.06），復參以該路段之速限為
    每小時40公里，顯見被告庚○○駕駛系爭小貨車確實有超速之
    違規行為。又依照一般車輛日間行駛時，駕駛人對於道路非
    預期的危險狀況或路障所需之認知反應時間約為0.75至1秒
    ，依行車紀錄器錄影畫面可知，原告丁○○原騎乘自行車逆向
    行駛於民享街之右側，於14時8分32.2秒開始橫越車道，系
    爭小貨車約於14時8分34.2秒撞擊原告丁○○之時，顯示被告
    庚○○可行的認知反應時間約為2秒；另被告庚○○駕駛系爭小
    貨車看見原告丁○○騎乘自行車之視角約為5度，而車輛行駛
    車速為每小時60公里，駕駛人視野角度約70至80度（即單邊
    視野角度約35至40度），且當時天候晴，視線良好，能見度
    距離至少有100公尺，顯示被告庚○○駕駛系爭小貨車行駛於
    車道上若有注意前方路況可清楚看見腳踏車接近（即單邊視
    野角度約35度至40度﹥5度），且有足夠之認知反應時間（2
    秒﹥0.7秒至1.5秒）；再者，原告丁○○騎乘自行車開始穿越
    馬路時，推估系爭小貨車距離原告丁○○之自行車約26.42公
    尺（即系爭小貨車距離黃色網狀線路口2.97公尺，加上黃色
    網狀線路口長度7公尺，加上黃色網狀線路口距離本件車禍
    事故地點停止線之距離17.8公尺，減掉兩車碰撞地點距離停
    止線之長度1.35公尺），而系爭小貨車當時之速度約為每小
    時58.06公里（即每秒16.12公尺），如以駕駛人認知反應時
    間1秒計算，其於認知反應過程所行駛之距離約為16.12公尺
    ，再採取緊急剎車反應行為所需之車輛行駛距離為16.58公
    尺【計算式：車速16.12²÷（2×重力加速度9.8×摩擦係數0.8
    ）≒16.58】，故其整體認知、剎車反應行為所需之行駛距離
    約32.7公尺（計算式：16.12＋16.58＝32.7），顯逾前開兩車
    間之距離，故系爭小貨車將於剎車過程中撞擊自行車，是被
    告庚○○雖有注意到原告丁○○穿越道路並採取緊急剎車之反應
    行為，仍因車速較高剎車不及致撞擊自行車肇事。然倘被告
    庚○○依法定 速限每小時40公里（即每秒11.11公尺）行駛，
    如以駕駛人認知反應時間0.75秒至1秒計算，其於認知反應
    過程所行駛之距離約為8.33公尺至16.66公尺，再採取緊急
    剎車反應行為所需之車輛行駛距離為7.87公尺，則被告庚○○
    整體認知、剎車反應行為所需之行駛距離約為16.2公尺至24
    .53公尺，顯少於前開兩車間之距離，則被告庚○○有高度可
    能性將剎停於原告丁○○之前，兩車不會發生碰撞，則依上所
    述，被告庚○○為造成本件車禍事故之部分原因，是被告庚○○
    超速駕駛系爭小貨車，為肇事次因等語，此有國立澎湖科技
    大學於107年3月16日所出具之交通事故鑑定意見書在卷可稽
     （見偵查卷第119-132頁），可知被告庚○○於本件車禍事故
    發生時，確實有未遵守上開規定而以時速每小時58.06公里
    超速駕駛之違規情事，倘被告庚○○有注意車前狀況並遵守速
    限之規定駕駛系爭小貨車，應有時間就原告丁○○騎乘自行車
    逆向穿越車道之行為採取適當措施，惟被告庚○○卻未能依速
    限駕駛系爭小貨車，致最終剎車不及而撞擊原告丁○○，堪認
    被告庚○○對本件車禍事故之發生確有過失。況被告庚○○上開
    之行為，業經臺灣新北地方檢察署檢察官以107年度偵字第1
    5132號起訴書對被告庚○○提起公訴，嗣經本院刑事庭以107
    年度交易字第246號判決被告庚○○犯業務過失致重傷害罪，
    處有期徒刑3月並得易科罰金在案，惟被告庚○○不服提起上
    訴後，復經臺灣高等法院以109年度交上易字第369號判決駁
    回被告庚○○之上訴並確定在案，益徵被告庚○○就本件車禍事
    故之發生有過失甚明。
 4、被告庚○○雖辯稱新北市政府車輛行車事故鑑定委員會、新北
    市車輛行車事故鑑定覆議委員會之鑑定意見，認伊無肇事因
    素，惟超速行駛有違規定，可知係以路權歸屬為肇事責任之
    判斷。又伊縱有超速之情形，然倘原告丁○○沿路邊行駛而非
    變換方向穿越道路，並注意對向來車，應不會發生事故，且
    伊已立即採取必要之安全措施，惟因反應時間不足，故本件
    車禍事故發生之原因係原告丁○○逆向侵入伊行駛之車道，伊
    就此並無預防之義務，亦無任何肇事原因，自不應令伊負過
    失傷害責任云云。按汽車駕駛人雖可信賴其他參與交通之對
    方亦能遵守交通規則，同時為必要之注意，謹慎採取適當之
    行為，而對於不可知之對方違規行為並無預防之義務，然因
    對於違規行為所導致之危險若屬已可預見，且依法律、契約
    、習慣、法理及日常生活經驗等，在不超越社會相當性之範
    圍應有注意之義務者，自仍有以一定之行為避免結果發生之
    義務。因此，關於他人之違規事實已極明顯，同時有充足之
    時間可採取適當之措施以避免發生交通事故之結果時，即不
    得以信賴他方定能遵守交通規則為由，以免除自己之責任。
    故汽車駕駛人對於防止危險發生之相關交通法令規定業已遵
    守，並盡相當之注意以防止危險發生，應可信賴他人亦能遵
    守交通規則並盡同等注意義務，倘因此而發生交通事故，始
    得以信賴原則為由，免除過失責任（最高法院90年度台上字
    第7994號判決、84年台上字第5360號判例意旨參照）。惟查
    ，縱認被告庚○○行駛於本件車禍事故路段時具有路權，然此
    非表示具有路權者對於行駛道路所發生之情事，均無庸為任
    何注意，即可以其具有路權為由加以卸責，故被告庚○○有無
    信賴原則之適用，仍應視其使用道路是否已盡相當之注意義
    務，以防免危險之發生而定。而本件被告庚○○有未注意車前
    狀況及依速限駕駛系爭小貨車之情事，已如前述，可見被告
    庚○○已有違反道路交通安全規則之行為，則縱原告丁○○有逆
    向穿越道路之違規行為而就本件車禍事故之發生與有過失（
    此部分詳後述），然被告庚○○對於防止危險發生之相關交通
    法規既未遵守，亦難認已盡相當之注意義務以防止危險發生
    ，是依上開說明，被告庚○○就本件車禍事故仍無信賴原則之
    適用，無從免除其過失責任。至新北市政府車輛行車事故鑑
    定委員會鑑定意見書及新北市車輛行車事故鑑定覆議委員會
    之鑑定及覆議意見，雖均認被告庚○○無肇事因素等語（見偵
    查卷第41頁及反面、第80頁），然上開鑑定單位於鑑定時，
    並未能詳細估算被告庚○○與原告丁○○當時之車速、距離，復
    未能具體指出二車接近過程之認知反應時間，尚難遽此作為
    有利於被告庚○○之認定。況上開鑑定意見亦僅供本院作為參
    考之用，本院自不受該鑑定意見之拘束，是被告庚○○上開所
    辯之詞，並無可採。
(三)按故意或過失，不法侵害他人權利者，負損害賠償責任；受
    僱人因執行職務，不法侵害他人之權利者，由僱用人與行為
    人連帶負損害賠償責任；汽車、機車或其他非依軌道行駛之
    動力車輛，在使用中加損害於他人者，駕駛人應賠償因此所
    生之損害；不法侵害他人身體或健康者，對被害人因此減少
    或喪失之勞動能力或增加生活上之需要時，應負損害賠償責
    任；不法侵害他人身體、健康、名譽、自由、信用、隱私、
    貞操，或不法侵害其他人格法益而情節重大者，被害人雖非
    財產上之損害，亦得請求賠償相當之金額；前二項規定，於
    不法侵害他人基於父、母、子、女或配偶關係之身分法益而
    情節重大者，準用之，民法第184條第1項前段、第188條第1
    項本文、第191條之2本文、第193條第1項、第195條第1項前
    段、第3項分別定有明文。復按當事人主張有利於己之事實
    者，就其事實有舉證之責任，民事訴訟法第277條前段亦有
    明文。是民事訴訟如係由原告主張權利者，應先由原告負舉
    證之責，若原告先不能舉證，以證實自己主張之事實為真實
    ，則被告就其抗辯事實即令不能舉證，或其所舉證據尚有疵
    累，亦應駁回原告之請求（最高法院有17年上字第917號判
    例要旨參照）。原告主張因被告庚○○前揭過失行為，致原告
    丁○○受有損害等情，已詳如前述，而被告庚○○於本件車禍事
    故發生時係任職於被告明月公司，被告明月公司為被告庚○○
    之僱用人乙節，亦為被告所不爭執，是被告明月公司自應負
    僱用人之責任。則揆諸上開規定，原告請求被告負連帶損害
    賠償責任，洵為正當。惟原告就其所請求之各項費用，仍應
    由原告就其主張所受損害此一有利於己之事實負舉證責任。
    茲就原告請求之項目及金額分述如下：
 1、醫療費用：
 (1)原告丁○○主張其自本件車禍事故發生日起至107年10月29日
    止，已支出如附表1所示之醫療費用共計56萬9,399元等語，
    並提出樂生療養院診斷證明書、國防醫學院三軍總醫院附設
    民眾診療服務處診斷證明書、雙和醫院診斷證明書、台北榮
    民總醫院診斷證明書、亞東醫院診斷證明書、亞東醫院醫療
    費用收據11紙、樂生療養院醫療費用收據5紙、林口長庚醫
    院費用收據5紙、桃園長庚醫院8紙、臺北醫院醫療費用收據
    4紙、慈濟醫院醫療費用收據2紙、雙和醫院醫療費用收據16
    紙、臺北市立聯合醫院27紙、天主教耕莘醫院財團法人耕莘
    醫院醫療單據4紙、臺北榮民總醫院醫療費用明細收據33紙
    、怡和醫院收據2紙、行天宮醫療志業醫療財團法人恩主公
    醫院收據2紙、臺大醫院醫療費用收據13紙、三軍總醫院醫
    療費用收據2紙等件影本在卷為證（見附民卷第47-255頁、
    本院卷第31-33頁、第53頁、第95-101頁、第157頁），而被
    告對其中醫療費用37萬0,785元之部分不爭執外，餘則否認
    ，並以上開情詞置辯。查：
  ①被告既對於原告已支出醫療費用中關於37萬0,785元之部分不
    爭執【即原告請求醫療費用56萬9,399元，扣除附表1編號12
    8、129重複請求1筆之醫療費用350元、附表1編號4、6、18
    、25、30、50、63、70、85、110之自費病房費用19萬5,466
    元、附表1編號4、6、7、10至13、17、19、20、22至24、26
    至28、31、35、37至39、41、43、45、50、52至55、59至61
    、63、67、69、70、74、76、80、82至84、86、95至97、10
    5、106、108、110、119、120、122、123、125、127、128
    之證明書費8,264元、附表1編號133至143、145至153、155
    至158之中醫診所費用1,400元後，其餘醫療費用共計36萬3,
    919元（計算式：569,399元－350元－195,466元－8,264元－1,4
    00元＝363,919元）；又關於附表1編號16、86、87之付款日
    期及編號102、109、121、123之就診院所原告有誤載，應分
    別為106年3月23日、107年1月4日、106年12月6日及桃園長
    庚醫院】，是原告丁○○此部分之醫療費用應屬必要醫療費用
    ，則原告丁○○請求醫療費用36萬3,919元，為有理由，應予
    准許。
  ②又原告丁○○雖主張各醫院均有一次住院復健不超過28天之規
    定，超過即須出院，故其於同一醫院住院不超過28天即再轉
    院，惟各醫院通知可住院時，有時並無健保病床，故僅能自
    付病房差額，且其並非特意選擇自付差額病床，況其因傷須
    住院治療，非必委屈自己，為便於照顧及自身安靜環境之需
    求，自可選擇單人病房，故其請求自費病房費用，自屬合理
    等語。惟查，各醫院提供予病患之醫療內容均相同，尚不因
    病患入住病房種類不同而有差異，且自費病房費用是否屬必
    要，仍應以病患受傷程度、住院期間長短、醫院容納空間限
    制等各項因素綜合考量後判斷之。而本件原告丁○○所受頭部
    創傷併腦室內出血及瀰漫性蜘蛛網膜下腔出血、左側血胸、
    左上頷骨骨折、右顴骨骨折、左髖臼骨骨折、左眼瞼2公分
    及右腿2公分撕裂傷、右腳踝損傷並疑似骨折等傷害，其傷
    勢固然嚴重、住院期間非短，然一般健保給付之病房治療亦
    無不敷原告丁○○醫療上之需求，且原告並未能舉證證明有何
    醫療上必要之原因，或經醫師之醫療專業建議下而選擇入住
    自費雙人房及單人房，復未提出其他積極證據證明其有何因
    應病情而須入住自費病房之特殊醫療需求，或因規定不得入
    住自費病房，或該醫療院所於斯時無健保病房可供原告入住
    ，而有住非健保病房之必要，則縱認入住非健保房較有利於
    原告丁○○病況恢復，仍不能謂屬必要費用，是原告丁○○此部
    分病房費用18萬8,600元（即附表1編號4、6、18、25、30、
    50、63、70、85、110之106年3月8日病房費差額32,000元、
    同年3月30日病房費差額4,000元、同年5月21日病房費差額3
    ,600元、同年6月15日病房費差額6,000元、同年7月1日自費
    病房費8,000元、同年7月21日自費病房費16,000元、同年9
    月20日自費病房費11,200元、同年10月17日自費病房費33,0
    00元、107年1月4日自費病房費16,800元、107年2月6日病房
    費差額58,000元，共計188,600元）之請求，即非必要。至
    原告丁○○請求編號6之106年3月30日住院部分負擔6,866元部
    分，因此部分既為醫師診斷認為醫療上需要之住院部分負擔
    ，亦非屬被告所抗辯之自費病房費用，是原告丁○○自得請求
    被告賠償。
  ③原告丁○○主張其因訴訟、調解、申請強制險理賠、轉院或至
    不同醫院就診，不同醫院均會要求提供前一家醫院之診斷證
    明及病歷，故其均須一再提供證明書，是其請求證明書費用
    均屬合理等語。按診斷證明書費用，雖非因侵權行為直接所
    受之損害，惟係被害人為實現損害賠償債權所支出之必要費
    用，且係因加害人之侵權行為所引起，被害人應得請求加害
    人賠償(最高法院92年度台上字第2653號判決意旨參照)，是
    原告聲請診斷證明書如係為證明損害，則該費用自屬必要支
    出，如未經提出以證明與本件原告所受傷害、損害有關，自
    非必要支出，不應准許。查，原告丁○○提出如附表1所示之
    醫療費用收據，其中包含數十筆證明書費，惟如該等證明書
    係欲證明其因本件車禍受傷，或後續治療情形、復健期間、
    看護期間等，應屬原告丁○○主張權利及證明損害所必要之費
    用，即得向被告請求賠償。而原告丁○○僅提出106年10月16
    日亞東醫院乙種診斷證明書、106年3月30日樂生療養院診斷
    證明書、107年5月3日三軍總醫院附設民眾診療處診斷證明
    書、106年6月5日雙和醫院乙種診斷證明書、106年12月29日
    臺北榮民總醫院診斷證明書等件影本作為其本件請求之依據
    （見本院卷第31頁、第95頁、第99頁），則依前開說明，此
    部分診斷證明書費用共計1,375元（即附表1編號6、19、70
    、122之證明書費；計算式：370元＋345元＋260元＋400元＝1,3
    75元），應屬原告丁○○實現其債權所必要，自得向被告請求
    賠償；又被告雖辯稱附表1編號55之醫療費用中關於診斷證
    明書費應予剔除云云，惟經本院核對該紙醫療費用單據（見
    附民卷第135頁），其內所載之費用為掛號費及診察費共計3
    10元，並無被告所稱之診斷證明書費，是被告請求剔除此筆
    費用，尚屬無據。是以，原告丁○○得請求此部分之費用共計
    1,685元（計算式：1,375元＋310元＝1,685元）。至就原告丁○○其餘關於附表1編號4、7、10至13、17、20、22至24、26
    至28、31、35、37至39、41、43、45、50、52至54、59至61
    、63、67、69、74、76、80、82至84、86、95至97、105、1
    06、108、110、119、120、123、125、127、128證明書費共
    計6,579元（計算式：8,264元－1,685元＝6,579元）之請求，
    則未見與本件訴訟之關聯性而屬於原告丁○○請求損害賠償債
    權所支出之必要費用，雖原告丁○○陳稱其申請強制險理賠、
    轉院或至不同醫院均需提供診斷證明書云云，然此部分並非
    屬用於證明本件訴訟之車禍傷勢、損害狀況及內容所必要支
    出，且原告丁○○是否有多次申請數份診斷證明之必要，亦未
    見原告丁○○提出任何證據證明，是原告丁○○此部分之請求，
    自難謂有據。
  ④原告丁○○主張其因所受創傷性腦損傷之傷害，西醫無法達到
    積極治療的方法，故其住院期間在西醫主治醫師同意下，接
    受多次中醫針灸治療，且此為必要之治療，是其支出中醫醫
    療費用屬必要費用等語。查，因中、西醫治療方法及療效均
    有不同，應可由原告丁○○依據自身需求選擇中醫或西醫或併
    行之治療方式治療傷勢，以求早日康復痊癒。然觀諸原告丁○○所提出之中醫診所門診掛號費收據所示（見附民卷第245
    頁、第249-251頁、第255頁），其上並未記載原告丁○○就醫
    治療之部位及項目為何，尚無從知悉其至刁仁杰中醫診所就
    診是否係治療其因本件車禍事故所受之傷勢，且原告丁○○復
    未再提出任何證據證明此部分中醫醫療費用與治療本件車禍
    所受傷勢有關，是原告丁○○請求附表1編號133至143、145至
    153、155至158之刁仁杰中醫診所醫療費用1,400元，尚屬無
    據。
 (2)原告丁○○主張其因本件車禍事故所受傷勢致終身須進行回診
    復健、治療，其每次復健之費用平均為75元、每次進行頭部
    針灸之費用為58元，每週復健2次、頭皮針灸3次，則每年分
    別需支出7,800元、9,048元，合計每年所需之醫療費用為1
    萬6,848元，而其自107年起尚有13.22年餘命須進行復健、
    治療，故其未來所需醫療費用為17萬4,351元等語，並提出1
    10年11月1日亞東醫院乙種診斷證明書影本存卷可考（見本
    院卷第157頁），然為被告所否認。查，觀諸原告丁○○提出
    之110年11月1日亞東醫院乙種診斷證明書所示，其醫囑載明
    原告丁○○因水腦症、蜘蛛網膜下出血、缺氧性腦病變等病因
    ，目前意識狀態半昏迷，目前需終身持續復健治療以維持功
    能避免退化等語，是堪認原告丁○○未來仍有持續至醫療院所
    就診進行復健治療之必要。惟就原告丁○○就其後續復健治療
    所需要之費用，僅自行預估每週需進行2次復健治療、每次
    費用為75元，並未提出任何證據證明其後續復健治療及門診
    就診之次數或頻率為何，自難逕以其片面之主張，即遽認其
    未來每週需復健治療之次數及費用為可採；另就頭皮針灸部
    分，原告丁○○迄未提出任何證據證明其有進行頭皮針灸之必
    要，故原告丁○○預為請求未來之醫療費用17萬4,351元，尚
    屬無據，自難准許。
 (3)基上，原告丁○○得請求已支出之醫療費用於37萬2,470元（
    計算式：363,919元＋6,866元＋1,685元＝372,470元）之範圍
    內，為有理由，應予准許；逾此數額之請求，則無理由，應
    予駁回。
 2、交通費用：
 (1)原告丁○○主張其自本件車禍事故發生日起至107年10月29日
    止，已支出如附表2所示之交通費用2萬3,023元等語，並提
    出停車費統一發票、救護車收據及統一發票、計程車乘車證
    明、復康巴士乘車證明等件影本附卷足參（見附民卷第260-
    341頁），被告除爭執附表2編號1、2所示之機車停車費用63
    0元外，其餘部分則不爭執，是原告丁○○請求附表2編號3至
    編號84之交通費用共計2萬2,393元（其中關於附表2編號73
    、74之給付日期有誤載，應分別為107年9月11日、107年9月
    12日），應有理由。至就附表2編號1、2之停車費用部分，
    雖原告丁○○主張因其住院期間，須由家屬簽屬各種醫療同意
    書及奔波各醫院，係為其治療所必須之行為，自得請求被告
    賠償云云。惟查，原告丁○○既已陳稱此部分之停車費用，係
    伊家屬為照顧伊而往返醫院所支出之停車費用，即難認屬原
    告丁○○本人所增加之生活支出，是原告丁○○代為請求此部分
    停車費用630元，尚無理由。
 (2)原告丁○○主張其每週需復健2次，而其往返亞東醫院之計程
    車資約290元，是其每年須支出交通費用3萬0,160元，復以
    其尚有13.22年餘命計算，其未來所需之交通費用為31萬2,1
    09元等語。查，依前所述，原告丁○○傷勢嚴重，有復健之必
    要，而依其所受傷勢如須往返醫院復健亦有乘坐計程車之必
    要，依原告所提車資計算方式，尚屬合理，是原告丁○○請求
    將來每週2次往返亞東醫院之交通費用31萬2,109元，應予准
    許。
 (3)依上所述，原告丁○○得請求之交通費用合計為33萬4,502元(
    計算式：22,393元＋312,109元＝334,502元），逾此範圍部分
    ，自屬無據。
 3、增加生活上必需費用：
 (1)原告丁○○主張其自本件車禍事故發生日起至107年10月29日
    止，共計支出如附表3所示之增加生活上所需費用12萬1,181
    元等語，業據提出電子發票證明聯、統一發票、收據、銷貨
    單等件影本存卷可考（見附民卷第343-387頁），而被告除
    就附表3編號52、53、61、62、80、96之費用有爭執外，其
    餘部分共計4萬0,291元則未爭執（已扣除被告上開爭執部分
    ；其中附表3編號93、94給付日期原告有誤載，應為107年7
    月10日、107年7月16日），是原告丁○○請求增加生活上所需
    之費用4萬0,291元，為有理由，應予准許。
 (2)又原告丁○○主張附表3編號52、53、80之費用係為實現其損
    害賠償債權支出之必要費用、附表3編號61、62之費用係為
    使其能隨時被照護，故購買高腳床框並支出運費、附表3編
    號96則係醫囑建議以熱敷改善左膝關節活動度而購買遠紅外
    線治療儀器之費用等語，並有提出本院自行收納款項收據、
    新北市政府交通局自行收納款項統一收據、付款明細、國立
    澎湖科技大學自行收納款項統一收據、統一發票、106年10
    月16日亞東醫院乙種診斷證明書等件影本為據（見附民卷第
    361-363頁、第369頁、第379頁、第387頁、本院卷第31頁）
    。查，關於附表3編號52之聲請費用，係為原告丁○○因本件
    車禍事故所受前揭傷勢，致其不能為意思表示或受意思表示
    或無法辨識意思表示之效果，惟因其仍有保險理賠、調解、
    訴訟等需求而向法院聲請監護宣告，又該聲請費用依法應由
    受監護宣告人負擔，此費用之發生自屬因被告之侵權行為致
    其增加生活上所需之費用，是原告丁○○請求被告賠償此部分
    之費用1,000元，應屬有據；又附表3編號53、80之覆議、鑑
    定費用，係原告丁○○於刑事案件偵查中因為釐清本件車禍事
    故之肇事責任，而向新北市車輛行車事故鑑定覆議委員會申
    請覆議及向國立澎湖科技大學申請鑑定，經核原告丁○○此部
    分支出，係為證明被告庚○○有其所主張之過失行為，且被告
    庚○○亦有就其對本件車禍事故之發生是否有過失乙節為爭執
    ，則原告丁○○支付上開鑑定費用進行鑑定，應屬判定肇事責
    任歸屬及伸張其權利所必要，且此部分亦係因被告庚○○之侵
    權行為所生損害，則原告丁○○請求被告賠償此部分之費用共
    計2萬4,000元，自為可採；另附表3編號61、62之購置床架
    及支付運費部分，因原告丁○○並未提出任何證據證明其確有
    因上開傷勢而有添購此部分傢俱之必要，是難認此部分金額
    屬必要費用之支出；至關於附表3編號96之購置遠紅外線治
    療儀器費用部分，依原告丁○○提出106年10月16日亞東醫院
    乙種診斷證明書所示，其上診斷及醫囑分別載明：「水腦症
    .蜘蛛網膜下出血.…」、「病患因上訴病因，於2017年9月20
    日入院接受復健治療，至2017年10月17日出院…建議熱敷及
    伸展運動以改善左膝關節活動度。」等語，可知原告丁○○確
    有因本件車禍事故所受前開傷勢，而經醫囑建議得以熱敷方
    式輔助，是原告丁○○確實有添購熱敷之相關醫療器材以供輔
    助使用之必要。惟因市面上販售可達到熱敷功能之相關醫療
    器材種類繁多，則原告丁○○是否必以使用遠紅外線治療儀器
    以達其熱敷之功效，容有未明，而原告丁○○就此並未提出任
    何證據證明，且無論原告丁○○係使用何種具有熱敷功能之醫
    療器材，均有致其過熱燙傷之危險，其照護者本即應多加注
    意以防免其受傷，是原告丁○○陳稱市售之熱敷包、電熱毯、
    近紅外線照射器等熱敷商品熱危害機率高，故有使用遠紅外
    線治療儀器之必要云云，自不足採。是原告丁○○請求被告賠
    償購買遠紅外線治療儀器之費用4萬5,000元，尚屬無據。
 (3)另原告丁○○主張其因本件車禍事故所受傷勢，其日常生活活
    動全須他人扶助，須有24小時專人照顧，其每日須使用紙尿
    褲約5片、看謢墊1片、濕紙巾13抽及塑膠手套3雙，而紙尿
    褲、看謢墊、濕紙巾及塑膠手套之價格分別為每片31.13元
    、16.17元、每抽1.49元、每隻1元，故每日所需用品費用為
    199元，每年約為7萬2,609元，並以其尚有13.22年餘命，其
    未來所需生活支出費用75萬1,390元等語，並提出商品售價
    照片4紙附卷為憑（見本院卷第45-51頁），惟被告否認之。
    查，依原告丁○○提出之106年10月16日亞東醫院乙種診斷證
    明書、106年3月30日樂生療養院診斷證明書所示（見本院卷
    第31頁、第95頁），其醫囑分別載明：原告丁○○因水腦症、
    蜘蛛網膜下出血等疾病，於2017年9月20日入院接受復健治
    療，至2017年10月17日出院，建議需24小時專人照護、原告
    丁○○因患有外傷性腦傷合併四肢肢體運動功能障礙及認知障
    礙、吞嚥障礙等疾病，致目前意識混亂，注意力、記憶力受
    損，無法站立及行走，大小便失禁等語，可認原告丁○○確有
    使用此部分用品之需求，則原告丁○○此部分75萬1,390元之
    請求，應有理由。
 (4)基上，原告丁○○得請求增加生活上所需之費用為81萬6,681
    元（計算式：40,291元＋1,000元＋24,000元＋751,390元＝816,
    681元）。
 4、看護費用：
　　原告丁○○主張其因本件車禍事故造成創傷性腦損傷，終生須
    24小時專人照顧，而其自車禍迄今均由原告戊○○專職照顧，
    又其尚有平均餘命13.85年，依現今全日看護之行情每日2,0
    00元計算，則其每年之看護費用為73萬元，故其請求未來之
    看護費用為783萬3,092元等語，此有106年2月15日、10月16
    日、108年2月12日亞東醫院乙種診斷證明書、106年3月8日
    林口長庚醫院診斷證明書、106年3月30日樂生療養院診斷證
    明書、107年5月3日三軍總醫院附設民眾診療服務處診斷證
    明書、106年6月5日雙和醫院乙種診斷證明書、106年12月29
    日臺北榮民總醫院診斷證明書等件影本存卷可憑（見偵查卷
    第6-7頁、本院卷第31-33頁、第95-101頁），然為被告所否
    認。查：
 (1)依上開亞東醫院乙種診斷證明書分別記載：原告丁○○因患有
    頭部創傷併顱內出血、水腦症、蜘蛛網膜下出血等疾病，於
    106年2月15日14時37分至該院急診求診並留院觀察，於同日
    17時38分轉林口長庚醫院。原告丁○○於106年9月20日入該院
    接受復健治療，至106年10月17日出院，建議需24小時專人
    照護及持續接受復健治療等語；原告丁○○因患有創傷性腦傷
    合併認知功能障礙，於107年11月28日至該院做認知功能評
    估，評估結果MMSE=9而臨床失智量表（CDR）顯示為重度失
    智，考量年齡和病程，其認知功能缺損可能終身無法完全恢
    復，並需專人全天予以照護等語；又依林口長庚醫院之診斷
    證明書所示，其上診斷及醫囑載明：原告丁○○因患有嚴重頭
    部外傷併腦室內出血及瀰漫性蜘蛛網膜下腔出血等疾病，於
    106年2月15日由該院急診住進加護病房觀察與治療，於同日
    接受腦室外引流及腦壓監測手術，於同年月20日轉至普通病
    房繼續觀察，於同年3月8日出院，目前仍意識不清，日常生
    活需有人24小時照護等語；另三軍總醫院附設民眾診療服務
    處、臺北榮民總醫院之診斷證明書亦有分別記載：原告丁○○
    因患有外傷性腦傷合併四肢肢體運動功能障礙及認知障礙，
    致中樞神經系統機能遺存障礙，為維持生命必要之日常生活
    活動，全須他人扶助，須24小時專人照護、原告丁○○因患有
    水腦症，於106年5月21日至雙和醫院入院，於同年月23日接
    受腦室腹腔引流管手術，目前意識混亂，注意力、記憶力受
    損，無法站立行走，需24小時專人照顧、原告丁○○因患有創
    傷性腦損傷合併肢體活動及認知障礙，於106年12月2日至臺
    北榮民總醫院住院治療檢查，同年月29日出院，其中樞神經
    系統機能遺存極度障害，為維持生命必要之日常生活活動，
    全需他人扶助，需24小時專人照顧等語，而樂生療養院之診
    斷證明書亦有記載原告丁○○需24小時專人照護乙節，已詳如
    前述，可知原告丁○○自本件車禍事故發生起迄至108年2月間
    之長達近2年期間內，業經多間醫院醫師診斷需由專人24小
    時全天照護、照顧，且審酌原告丁○○目前之身體狀況，足認
    原告丁○○將來確實亦有專人全天看護並支出看護費用之必要
    ，是原告丁○○並預為請求將來之看護費用，並非全然無據。
 (2)次查，原告丁○○之傷勢有終身全日看護之必要乙節，業如前
    述，而目前國人需長期專人看護之情形多以聘請外籍看護為
    常態，而非按日聘請看護，若仍以臺籍臨時看護每日2,000 
    元作為計算標準，實屬過高，是原告丁○○此部分之主張，尚
    難憑採。本院爰參酌勞動部之106年外籍勞工管理及運用調
    查統計結果，外籍家庭看護工之總薪資平均每月為2萬0,073
    元，再加上每月需負擔就業安定費2,000元、健保費952元，
    共計2萬3,025元，故堪認一般居家看護所需之費用以每月2
    萬3,025元計算為合理（計算式：20,073元＋2,000元＋952元＝
    23,025元），即每年為27萬6,300元。又原告丁○○為32年8月
    9日生，於本件車禍事故發生之106年2月15日時約為73歲餘
    ，復參以內政部統計之106年新北市簡易生命表所示，新北
    市之73歲男性人民之平均餘命為13.6年，再依霍夫曼式計算
    法扣除中間利息（首期給付不扣除中間利息）核計原告丁○○
    ㄧ次得向被告請求之看護費用應為283萬2,482元【計算式：2
    76,300元×10.00000000＋（276,300元×0.06）×（10.0000000
    0000.00000000）≒2,832,482元；其中10.00000000為年別單
    利5%第13年霍夫曼累計係數，10.00000000為年別單利5%第1
    4年霍夫曼累計係數，0.06為未滿1年部分折算年數之比例（
    13.06[去整數得0.06]），元以下四捨五入，下同】；逾上
    開範圍之請求，為無理由，不應准許。
 5、薪資費用：
　　原告丁○○主張其配偶即原告丙○○○自100年中風偏癱無法翻身
    及坐起，並由其全天照顧擔任看謢工作，惟因其於本件車禍
    事故受傷後無法再繼續照顧原告丙○○○，依全日看護之行情
    每日2,000元計算，其每年之薪資損失為73萬元，復參以其
    尚有平均餘命13.85年可以照顧原告丙○○○，則其薪資損失合
    計為783萬3,092元等語，然為被告所否認，並以上開情詞置
    辯。證人辛○○於本院審理中證稱：伊認識原告丁○○及丙○○○
    ，伊為渠等之鄰居，伊知道原告丙○○○因為中風需要人家照
    顧，伊看到原告丙○○○時，都是其家人推著輪椅，伊不知道
    原告丙○○○有沒有長期臥床或依賴助行器可以行動，原告丁○○受傷前，伊都看到原告丁○○推輪椅及攙扶原告丙○○○，是否
    有其他人照顧原告丙○○○伊不清楚等語；又證人己○○證稱：
    伊為原告丁○○及丙○○○的女婿，伊知道原告丙○○○因為中風行
    動不便需要有人照顧，原告丙○○○大部分都在臥床，要靠人
    家攙扶才可以坐起來，因為她很胖重心不穩，沒有辦法靠輔
    具自己行動，如果沒有人攙扶，重心不穩就會倒，沒辦法自
    己行動。原告丁○○受傷前都是由其在照顧原告丙○○○，伊每
    次去就看到原告丁○○在餵原告丙○○○吃飯、推輪椅帶丙○○○去
    復建，生活上的事情都是原告丁○○在處理等語，此有本院11
    1年2月24日言詞辯論筆錄在卷佐證（見本院卷第197-204頁
    ），固可知原告丁○○平日有照顧或協助原告丙○○○之事實。
    然查，原告丁○○於本件車禍事故發生時約為73歲餘，已逾勞
    動基準法所規定之法定退休年齡65歲，依通常之情形已難認
    原告丁○○有何勞動能力可言，其請求不能工作之薪資損失，
    難認有據。 
 6、精神慰撫金：
 (1)按不法侵害他人之身體、健康、名譽、自由、信用、隱私、
    貞操，或不法侵害其他人格法益而情節重大者，被害人雖非
    財產上之損害，亦得請求賠償相當之金額；上開規定，於不
    法侵害他人基於父、母、子、女或配偶關係之身分法益而情
    節重大者，準用之，民法第195條第1項前段、第3項分別定
    有明文。又慰藉金之賠償須以人格權遭遇侵害，使精神上受
    有痛苦為必要，其核給之標準固與財產上損害之計算不同，
    然非不可斟酌雙方之身分、地位、資力與加害之程度及其他
    各種情形核定相當之數額。其金額是否相當，自應依實際加
    害情形與被害人所受之痛苦及雙方之身分、地位、經濟狀況
    等關係決定之（最高法院51年台上字第223號判例、85年度
    台上字第460號判決意旨可資參照）。經查，原告丁○○因本
    件車禍事故而受有前開傷害，且經治療後仍有創傷性腦傷合
    併認知功能障礙，經醫院醫師評估結果為重度失智，且其認
    知功能缺損可能終身無法完全恢復，致需專人全天予以照護
    ，無法享有正常生活，自屬遭逢常人所難忍之重大變故，其
    身體及健康權實已受有相當之不法侵害，堪認原告丁○○因本
    件車禍事故所受之精神上痛苦甚劇；而原告戊○○、丙○○○、
    乙○○、甲○○分別為原告丁○○之配偶及子女，渠等亦因本件車
    禍事故而驟須面臨原告丁○○因重傷致重度失智，認知功能有
    障礙，無法恢復，難以再與原告丁○○共敘天倫、共享親情互
    動之機會，復須負擔沈重之照護責任，堪認原告丁○○對於原
    告丁○○基於配偶及父母、子女關係所生親情、倫理、生活扶
    持之身分法益，亦因本件車禍事故而受侵害且情節重大至明
    ，並均致其等精神上受有深刻、難以平復之痛苦。被告辯稱
    原告丁○○仍有意識清醒之時，原告戊○○、丙○○○、乙○○、甲○○與原告丁○○間基於配偶、父母子女間之身分法益並未因此
    受到傷害云云，難謂可採。從而，原告就此請求非財產上之
    損害賠償，均屬有據。
 (2)次查，原告丁○○為國小畢業，於本件車禍事故發生前係在家
    照顧原告丙○○○及處理家務，每月收入為老人年金3,600元，
    名下有房地共3筆、存款約140萬元；原告丙○○○無學歷，每
    月收入為農民年金約7,200元，名下有房地各1筆，存款數百
    萬元；原告戊○○為大學畢業，每月薪資收入約5萬元，名下
    有存款約60萬元、證券投資約200萬元，及土地3筆；原告甲○○為碩士畢業，原為國小教師，於105年間已退休，每月收
    入為退休金約7、8萬元，名下有房地各1筆，保險及基金約7
    40萬元，存款約138萬元；原告乙○○為碩士畢業，於環保署
    擔任聘僱人員，年薪約60萬元，存款約300萬元，基金投資
    約35萬元；另被告庚○○為大學畢業，現從事粗工之工作，收
    入不固定，名下有土地1筆等情，分別經兩造陳明於卷（見
    訴字卷第21-25頁，本院卷第83-91頁），並有本院依職權調
    閱兩造之稅務電子閘門財產所得調件明細表附於本院限閱卷
    內可參。則本院審酌被告庚○○就本件車禍事故之過失程度、
    原告丁○○之傷勢、復原情形、本件事故發生時之年齡及原告
    因此所受之痛苦，並衡酌兩造上開經濟情況、身分、地位及
    本件事故之經過等一切情狀，認原告丁○○、戊○○、丙○○○、
    乙○○、甲○○分別請求200萬元、100萬元、100萬元、100萬元
    、100萬元之精神慰撫金均尚嫌過高，應予酌減為原告丁○○1
    20萬元、原告戊○○、丙○○○、乙○○、甲○○各30萬元方為適當
    ，逾此數額之請求，即屬無據。
 7、基上，原告丁○○得請求之金額合計為555萬6,135元（計算式
    ：醫療費用372,470元＋交通費用334,502元＋增加生活上必需
    費用816,681元＋看護費2,832,482元＋精神慰撫金1,200,000
    元＝5,556,135元）；原告戊○○、丙○○○、乙○○、甲○○得請求
    之金額各為30萬元。　
(四)再按損害之發生或擴大，被害人與有過失者，法院得減輕賠
    償金額，或免除之，民法第217條第1項定有明文。而所謂損
    害之發生或擴大，被害人與有過失者，係指被害人苟能盡善
    良管理人之注意，即得避免其損害之發生或擴大，乃竟不注
    意，致有損害發生或擴大之情形而言（最高法院70年度台上
    字第375號判決參照）。另按慢車行駛，應遵守道路交通標
    誌、標線、號誌之指示，並服從交通指揮人員之指揮；慢車
    行駛時，駕駛人應注意車前狀況及與他車行駛間隔，並隨時
    採取必要之安全措施；慢車行駛至交岔路口，其行進或轉彎
    ，應依標誌、標線或號誌之規定行駛，道路交通安全規則第
    124條第2項、第5項、第125條第1項分別有明定。被告庚○○
    主張原告丁○○就本件車禍之發生亦有過失，且為本件車禍事
    故之肇事主因等語，然為原告丁○○所否認，並辯以其並無任
    何過失等語。查：
 1、原告丁○○於事故發生前係騎乘自行車，屬道路交通安全規則
    第6條第1項第1款規定之慢車，則依上開規定，其行駛於道
    路上，自應遵守道路交通標誌、標線、號誌之指示。而依上
    開本院當庭勘驗本件車禍事故發生時之行車紀錄器錄影光碟
    之結果，可知原告丁○○確實有逆向行駛並斜切穿越民享街之
    違反道路交通安全規則等行為，且參諸本件車禍事故發生當
    時之天候晴、日間自然光線、柏油路面乾燥無缺陷亦無障礙
    物，視距良好，並無不能注意之情事乙節，已詳如前述，詎
    原告丁○○疏未注意，未能依道路交通安全規則之規定按道路
    遵行方向行駛並擅自橫越道路，適被告庚○○駕駛系爭小貨車
    行駛於民享街，亦未注意車前狀況且超速行駛，致最終剎車
    不及而兩車發生碰撞，是原告丁○○對於本件車禍事故之發生
    ，自有過失。又本件車禍事故前經國立澎湖科技大學鑑定肇
    事原因，其鑑定結果認定：原告丁○○逆向穿越車道，於行車
    紀錄器錄影畫面14：08：32.2時位於路口停止線之右側附近
    ，開始向左側移動（依被告庚○○之行向而言），於14：08：
    33.933抵達停止線之左側，約對應於停止線前之第4條枕木
    紋位置，其時間差為1.81秒，行駛距離約為3.2公尺，故推
    估原告丁○○之車速約為時速6.36公里（計算式：3.2公尺÷1.
    81秒×3.6＝6.36），非常緩慢，而原告丁○○騎乘自行車看見
    被告庚○○駕駛系爭小貨車之視角約為3度，又車速時速10公
    里之視野角度約為153度至170度（即單邊76.5度至85度），
    可知原告丁○○若有注意前方路況，亦可清楚看見被告庚○○駕
    駛之系爭小貨車接近（即單邊視野角度約76.5度至85度﹥3度
    ），亦有足夠之反應時間可採取有效之反應措施，如暫不橫
    越道路以避免事故之發生，是本件車禍事故肇事責任之歸屬
    為原告丁○○騎乘自行車，逆向斜穿道路，未注意前方路況，
    為肇事主因；被告庚○○超速駕駛系爭小貨車，為肇事次因等
    語，有國立澎湖科技大學之交通事故鑑定意見書存卷足徵（
    見偵查卷第119-132頁），顯見其鑑定結果亦認原告丁○○就
    本件車禍事故之發生有過失，且為肇事主因。況參以新北市
    政府車輛行車事故鑑定委員會及新北市車輛行車事故鑑定覆
    議委員會之鑑定意見，均認為原告丁○○騎乘自行車，逆向斜
    穿，為肇事原因等語，此復有新北市政府車輛行車事故鑑定
    委員會鑑定意見書、新北市政府交通局106年11月3日新北交
    安字第1061924138號函等件附卷佐證（見偵查卷第58-59頁
    反面、第80頁），益證原告丁○○就本件車禍事故之發生當有
    過失甚明。從而，被告庚○○抗辯原告丁○○對於本件車禍事故
    之發生，與有過失，即屬有據。
 2、原告丁○○雖主張澎湖科技大學之鑑定意見書並未考量系爭小
    貨車車重之因素，且當時被告庚○○係為超越前面之機車而加
    速，復依GPS計算出之車速，可知被告庚○○看到伊後仍持續
    加速，並非含著剎車，最終致剎車不及，故被告庚○○應就本
    件車禍事故負全部過失責任云云。惟查，本件車禍事故前經
    臺灣新北地方法院檢察署檢察官檢附本件車禍事故之案卷（
    其內即已含有原告丁○○所提供GPS計算車速之資料）及被告
    庚○○之行車紀錄器錄影光碟等相關資料，委託國立澎湖科技
    大學為鑑定，而國立澎湖科技大學業已參閱全部偵查卷宗、
    行車紀錄器錄影畫面，並綜合現場事證後，本於其專業考量
    雙方之車種、車速、視角、距離、反應時間等各種情狀後，
    耗費數個月期間始做成該鑑定意見書，且該鑑定報告內容堪
    稱詳細完整，自堪以採信，尚難僅以鑑定意見書未提及車重
    該部分內容，即認其未考量而不可採信；又該鑑定意見書內
    並未提及被告庚○○看到原告丁○○後仍有持續加速之行為，顯
    見鑑定人已有參酌該部分之資料及行車紀錄器錄影畫面後，
    並未認定被告庚○○有此部分之行為，是原告丁○○主張澎湖科
    技大學之鑑定意見書為不可採、被告庚○○於後仍持續有加速
    之行為云云，均屬無據。
 3、依上所述，原告丁○○就本件車禍事故之發生與有過失乙節，
    業詳如前述，則本件自有過失相抵原則之適用。本院審酌原
    告丁○○與被告庚○○就本件車禍事故發生之原因力強弱與過失
    之輕重等情節，認原告丁○○違規逆向斜穿道路，且未注意前
    方狀況及來車，就本件車禍事故發生之原因力顯較被告庚○○
    之原因力為強，故原告丁○○應就本件車禍事故負百分之70之
    過失責任，被告庚○○應負百分之30之過失責任。又原告戊○○
    、丙○○○、乙○○、甲○○係基於原告丁○○與被告庚○○間發生本
    件車禍事故而得請求被告等連帶負擔侵權行為賠償責任，自
    不能不負擔直接被害人即原告丁○○之過失，原告丁○○於本件
    車禍發生與擴大既與有過失，依公平之原則，亦應有民法第
    217條過失相抵規定之適用（最高法院73年台再字第182號判
    例參照），則應減輕被告對原告戊○○、丙○○○、乙○○、甲○○
    之賠償責任至百分之30。從而，經過失相抵後，原告丁○○得
    請求之金額為166萬6,841元（計算式：5,556,135×30%＝1,66
    6,841元）、原告戊○○、丙○○○、乙○○、甲○○得請求之金額各
    為9萬元（計算式：300,000元×30%＝90,000元）。
(五)另按保險人依本法規定所為之保險給付，視為被保險人損害
    賠償金額之一部分；被保險人受賠償請求時，得扣除之，強
    制汽車責任保險法第32條定有明文。準此，保險人所給付之
    保險金，可視為被保險人所負損害賠償金額之一部分，受害
    人倘已自保險金獲得滿足，自不得又對被保險人或加害人再
    為請求。查，原告丁○○已請領強制汽車責任保險理賠金220
    萬元等情，此為兩造所不爭執，復有本院111年2月21日言詞
    辯論筆錄可佐（見本院卷第111頁），則依上開規定，此部
    分金額自應於本件原告丁○○請求之金額中扣除。準此，經扣
    除上開強制汽車責任保險理賠金220萬元後，原告丁○○已不
    得再請求被告連帶賠償。
(六)末按給付無確定期限者，債務人於債權人得請求給付時，經
    其催告而未為給付，自受催告起，負遲延責任，其經債權人
    起訴而送達訴狀，或依督促程序送達支付命令，或為其他相
    類之行為者，與催告有同一之效力；遲延之債務，以支付金
    錢為標的者，債權人得請求依法定利率計算之遲延利息；應
    付利息之債務，其利率未經約定，亦無法律可據者，週年利
    率為百分之5，民法第229條第2項、第233條第1項前段、第2
    03條分別定有明文。本件原告對被告之侵權行為損害賠償債
    權，兩造自無約定清償期及利率，是依上開規定，原告並請
    求被告應自107年12月18日即刑事附帶民事訴訟起訴狀繕本
    送達之翌日（見附民卷第391-393頁，本院送達證書）起至
    清償日，按法定利率即年息百分之5計算之利息，洵屬有據
    。　　
六、綜上所述，原告依民法第184條第1項前段、第2項、第188條
    第1項、第191條之2、第195條第1項、第3項之規定，請求被
    告連帶給付原告戊○○、丙○○○、乙○○、甲○○各9萬元，及均自
    107年12月18日起至清償日止，按年息百分之5計算之利息，
    為有理由，應予准許；逾此範圍之請求，非有理由，應予駁
    回。
七、本件原告勝訴部分，係就民事訴訟法第427條第1項訴訟適用
    簡易程序所為被告部分敗訴之判決，依同法第389條第1項第
    3款規定，應依職權就原告勝訴部分宣告假執行；另被告陳
    明願供擔保聲請宣告免為假執行，經核無不合，爰酌定相當
    之擔保金額宣告之。至原告敗訴部分，其假執行之聲請已失
    所依據，應予駁回。
八、本件事證已臻明確，兩造其餘主張及所提之證據，經審酌後
    認於本院上開判斷無涉或無違，爰不一一論述，附此敘明。
九、結論：本件原告之訴為一部有理由、一部無理由，因此判決
    如主文。
中　　華　　民　　國　　111 　年　　6 　　月　　9 　　日
                  民事第一庭  法　官　毛崑山
以上正本係照原本作成。
如對本判決上訴，須於判決送達後20日之不變期間內，向本院提
出上訴狀。如委任律師提起上訴者，應一併繳納上訴審裁判費。
中　　華　　民　　國　　111 　年　　6 　　月　　9 　　日
                              書記官　童淑敏